臺灣臺中地方法院民事裁定          100年度消債更字第134號
聲請人      劉弘暐
即債務人
上列聲請人與債權人間因消費者債務清理事件聲請更生，本院裁
定如下：
    主    文
本件移送臺灣板橋地方法院。
    理    由
一、按更生及清算事件專屬債務人住所地之地方法院管轄。不能
    依前項規定定管轄法院者，由債務人主要財產所在地之地方
    法院管轄，消費者債務清償條例第5條有明文。次按關於更
    生或清算之程序，準用民事訴訟法之規定，而民事訴訟法規
    定，訴訟之全部或一部，法院認為無管轄權者，依原告聲請
    或依職權以裁定移送於其管轄法院，同法第15條及民事訴訟
    法第28條亦有明文。又依一定之事實，足認以久住之意思，
    住於一定之地域者，即為設定其住所於該地，為民法第20條
    所明定，是我國民法關於住所之設定，兼採主觀主義及客觀
    主義之精神，必須主觀上有久住一定地域之意思，客觀上有
    住於一定地域之事實，該一定之地域始為住所，故住所並不
    以登記為要件。又戶籍法為戶籍登記之行政管理規定，戶籍
    地址乃係依戶籍法所為登記之事項，戶籍地址並非為認定住
    所之唯一標準。
二、經查：本件更生之聲請，聲請人雖主張其住所地為「臺中市
    大里區○○里○○鄰○○○街5巷5之4號」，惟聲請人工作地
    點為設於「新北市○○區○○街199巷29號」之「帝盟科技
    股份有限公司」、實際居住地址為承租之「新北市○○區○
    ○路176巷5號8樓之5」、聲請人聲請之財團法人金融聯合徵
    信中心當事人綜合信用報告-債務人清理條例前置協商專用
    債權人清冊之通訊地址亦為上述承租處之地址，此有聲請人
    提出之財政部臺灣省北區國稅局97、98、99年度綜合所得稅
    各類所得資料清單所載扣繳單位地址、臺灣板橋地方法院執
    行命令（扣薪）所載第三人「蒂盟科技股份有限公司」地址
    、薪資單、房屋租賃契約書、勞工保險被保險人投保資料表
    等在卷可稽。又經本院命聲請人補正有於本院轄區久住之事
    證，聲請人亦僅提出其設籍資料為據，未提出其他事證證明
    於本院轄區內有久住之意思及客觀事實。而戶籍登記僅為依
    戶籍法所為之行政管理登記，該登載不能作為認定住所之唯
    一證明，綜合上述，顯見聲請人之生活重心均在其任職及居
    住之新北市，其戶籍登載之「臺中市○里區○○里○○鄰○○
    ○街5巷5之4號」僅為戶政管理之登記地址，聲請人於該址
    暨無居住之客觀事實，主觀上亦無久住之意思，自難認係聲
    請人之住所，其住所應為其租住之「新北市○○區○○路17
    6巷5號8樓之5」，可堪認定。從而，本件應由聲請人實際住
    所地之法院即臺灣板橋地方法院專屬管轄，爰依職權為移轉
    管轄。
三、依消費者債務清償條例第5條、第15條及民事訴訟法第28條
    ，裁定如主文。
中    華    民    國   100    年    10    月    6     日
                        臺灣臺中地方法院民事庭
                              法  官  陳文爵
右為正本係照原本作成
如對本裁定抗告應於送達後10日內向本院提出抗告狀，並繳納新
台幣1000元之裁判費。
中    華    民    國   100    年    10    月    6     日
                              書記官